臺灣桃園地方法院民事裁定
110年度監宣字第863號
聲  請  人  陳祥榮  

代  理  人  蕭萬龍律師
複  代理人  鄭哲維律師
相  對  人  陳正興  
關  係  人  葉春杏  
            陳美芬  
上列聲請人聲請監護宣告事件，本院裁定如下：
    主  文
宣告陳正興（男，民國00年0月0日生，身分證統一編號：Z00000
0000號）為受監護宣告人。
選定葉春杏（女，民國00年0月00日生，身分證統一編號：Z0000
00000號）為受監護宣告人陳正興之監護人。
指定陳美芬（女，民國00年0月00日生，身分證統一編號：Z0000
00000號）為會同開具財產清冊之人。
程序費用由受監護宣告之人陳正興負擔。
    理  由
一、聲請意旨略以：聲請人陳祥榮與關係人陳美芬、陳祥舜均為
    相對人陳正興之子女，另關係人葉春杏則係相對人之配偶。
    相對人因記憶力差、肢體僵硬、步態不穩等症狀，經醫師診
    斷罹患「帕金森氏症、失智症」，目前認知狀態呈現依賴他
    人照護，無法適切表達意識，生活無法自理，致不能為意思
    表示或受意思表示，或不能辨識其意思表示之效果，已達受
    監護宣告之程度，爰依民法第14條第1項、第1110條、家事
    事件法第164條之規定，請求裁定相對人為受監護宣告人，
    並選定關係人葉春杏為相對人之監護人，及指定關係人陳美
    芬為會同開具財產清冊之人等語。
二、按對於因精神障礙或其他心智缺陷，致不能為意思表示或受
    意思表示，或不能辨識其意思表示之效果者，法院得因本人
    、配偶、四親等內之親屬、最近一年有同居事實之其他親屬
    、檢察官、主管機關或社會福利機構之聲請，為監護之宣告
    ，民法第14條第1項定有明文。次按受監護宣告之人應置監
    護人；法院為監護之宣告時，應依職權就配偶、四親等內之
    親屬、最近一年有同居事實之其他親屬、主管機關、社會福
    利機構或其他適當之人選定一人或數人為監護人，並同時指
    定會同開具財產清冊之人；法院為前項選定及指定前，得命
    主管機關或社會福利機構進行訪視，提出調查報告及建議；
    監護之聲請人或利害關係人亦得提出相關資料或證據，供法
    院斟酌，同法第1110條、第1111條亦有明文規定。復按法院
    選定監護人時，應依受監護宣告之人之最佳利益，優先考量
    受監護宣告之人之意見，審酌一切情狀，並注意下列事項：
    ㈠受監護宣告之人之身心狀態與生活及財產狀況。㈡受監護宣
    告之人與其配偶、子女或其他共同生活之人間之情感狀況。
    ㈢監護人之職業、經歷、意見及其與受監護宣告之人之利害
    關係。㈣法人為監護人時，其事業之種類與內容，法人及其
    代表人與受監護宣告之人之利害關係，同法第1111條之1亦
    規定甚明。
三、經查，聲請人主張之上開事實，業據提出與其所述相符之兩
    造戶籍謄本、國軍桃園總醫院附設民眾診療服務處（下稱國
    軍804醫院）診斷證明書、親屬系統表、同意書等件為證。
    嗣經本院前往聯新國際醫院勘驗相對人之精神狀況，並於鑑
    定人陳修弘醫師面前點呼相對人年籍等資料，相對人坐輪椅
    ，對點呼無反應等情；另據聲請人表示：相對人從5年前開
    始失智情形，罹患帕金森氏症，從3年前即無口語能力，生
    活都需要人照顧，因家族事業均登記在相對人名下，需申請
    印鑑證明，故為本件聲請等語，此有本院民國111年2月11日
    訊問筆錄可參。復經鑑定人陳修弘醫師對相對人實施精神鑑
    定後，其鑑定結果略以：㈠家庭狀況及疾病史：個案與案妻
    育有二子一女，家屬表示個案約4至5年前開始出現遠離人群
    之行為，但未明顯出現記憶力衰退，後來表達能力漸漸退化
    ，接著在短時間内整體認知功能就迅速退化。目前只有在看
    護按摩時會發出聲音（疑似說話但聽不懂），對於家人問話
    幾乎沒有反應，有時會手比嘴巴（疑似示意想吃東西或喝水
    ），大多時間坐著閉眼休息；完全不認得家屬；洗澡穿衣進
    食都需他人完全協助，大小便失禁至少3年。個案約於106年
    時開始出現認知功能退化及情緒、行為症狀而至國軍804醫
    院就診，但症狀仍急速惡化，並於109年診斷為帕金森氏症
    ，持續服藥至今。106年時因懷疑為憂鬱症，同時於國軍804
    醫院精神科短暫就診。㈡身體檢查：鑑定時脈博數為每分鐘7
    0次，呼吸數為每分鐘18次，身體狀況尚稱良好，身體理學
    檢查無具精神病理意義之特殊發現。㈢神經學檢查：無特殊
    具精神病態意義之異常發現。㈣心理衡鑑：MMSE以接受教育
    程度10年以上之切截分數為參考標準(切截分數=26/27)，個
    案未能有效施測，表示目前已有明顯之認知功能障礙存在，
    且已影響到日常生活功能。CDR結果評定為4(深度失智），
    個案在各領域中皆有重度以上受損表現，說話無法理解或沒
    有反應，無法認得任何人，需人餵食（易嗆咳），大小便失
    禁。㈤精神狀態檢查：個案短髮，體型痩弱，外表明顯病態
    ，坐輪椅，面無表情，大多閉眼休息。對於他人詢問，幾乎
    未有反應。㈥鑑定結果：據病歷記載、家屬陳述、鑑定當日
    訪談及心理衡鑑之綜合判斷，個案目前在整體認知功能上呈
    現顯著的受損，MMSE無法有效施測、CDR為4(深度失智），
    此情況應需要有人全天進行照顧與監督，致不能為意思表示
    或受意思表示，或不能辨識其意思表示之效果等語，此有該
    院111年3月2日聯新醫字第2022020122號函所附之精神鑑定
    報告書1件在卷可稽。是本院審酌相對人精神障礙狀態及心
    智缺陷之程度等情，並參諸上揭精神鑑定報告書之意見，認
    相對人業因帕金森氏症之心智缺陷，致不能為意思表示或受
    意思表示，亦不能辨識其意思表示之效果，符合受監護宣告
    之要件，是本件聲請為有理由，應予准許，爰依法宣告相對
    人為受監護宣告之人。
四、本院依職權囑託桃園市社會工作師公會進行訪視，其訪視後
    所提出之訪視內容及建議略以：關係人葉春杏為相對人配偶
    ，而聲請人陳祥榮先生、關係人陳美芬和陳祥舜先生均為相
    對人子女。相對人現與關係人葉春杏、聲請人一家五口、關
    係人陳美芬及一位外籍看護同住，受居家式照顧服務，由外
    籍看護主要照顧，聲請人與關係人則從旁協助。關係人葉春
    杏保管相對人證件，主責處理相對人事務和負擔相對人部分
    開銷，而關係人陳美芬則適時協助關係人葉春杏處理相對人
    事務。訪視期間，聲請人和關係人均口頭表示，同意選（指
    ）任關係人葉春杏為監護人人選，及同意選（指）任關係人
    陳美芬為會同開具財產清冊之人人選；經訪視，關係人葉春
    杏具擔任監護人意願，關係人陳美芬具擔任會同開具財產 
    清冊之人意願。綜合評估，相對人受照顧狀況，及聲請人與
    關係人之陳述，未見明顯不適任之消極原因，惟仍請鈞院以
    相對人最佳利益為考量，參酌相關事證後予以綜合裁量之等
    語，此有該公會110年12月30日桃林字第110719號函所附桃
    園市政府社會工作科監護（輔助）宣告調查訪視報告在卷可
    稽。本院審酌關係人葉春杏為相對人之配偶，現主責相對人
    之個人事務並保管其證件，且有意願擔任監護人，又無不適
    或不宜擔任監護人之積極、消極原因，堪認如由關係人葉春
    杏為相對人之監護人，應能符合相對人之最佳利益，爰依法
    選定關係人葉春杏為相對人之監護人。又經本院選定之監護
    人即關係人葉春杏，自應依民法第1112條規定，負責照顧及
    養護相對人之身體及妥善為財產管理之職務，附此敘明。
五、關於指定會同開具財產清冊之人部分，聲請人聲請指定關係
    人陳美芬為會同開具財產清冊之人，本院參考上開訪視報告
    ，並審酌關係人陳美芬為相對人之長女，協助照顧相對人，
    並願意擔任會同開具財產清冊之人，認由關係人陳美芬擔任
    會同開具財產清冊之人，亦無不當，爰依前揭規定，指定關
    係人陳美芬為會同開具財產清冊之人。又依民法第1113條準
    用同法第1099條及第1099條之1之規定，於監護開始時，監
    護人即關係人葉春杏對於相對人之財產，應會同關係人陳美
    芬於2個月內開具財產清冊並陳報法院，監護人於財產清冊
    開具完成並陳報法院前，對於相對人之財產，僅得為管理上
    必要之行為，併此敘明。
六、依家事事件法第164 條第2 項，裁定如主文。
中　　華　　民　　國　　111 　年　　3 　　月　　14　　日
                   家事法庭     法  官　姚重珍
以上正本係照原本作成。
如對本裁定抗告須於裁定送達後10日內向本院提出抗告狀，並繳
納抗告費新臺幣1,000元。
中　　華　　民　　國　　111 　年　　3 　　月　　14　　日
                                書記官　王小萍